最高法院民事判決　　　　　　九十六年度台上字第二三三二號
上　訴　人　網路家庭國際資訊股份有限公司
法定代理人　丙○○
訴訟代理人　黃英哲律師
　　　　　　洪韶瑩律師
被 上訴 人　甲○○
　　　　　　乙○○
共　　　同
訴訟代理人　簡榮宗律師
上列當事人間請求損害賠償事件，上訴人對於中華民國九十六年
三月二十日台灣高等法院第二審判決（九十五年度重勞上字第二
三號），提起上訴，本院判決如下：
    主  文
原判決廢棄，發回台灣高等法院。
    理  由
本件上訴人主張：伊係從事網路資訊相關業務，伊所經營之「PC
home Online 」網站提供服務項目包括網路購物等。被上訴人甲
○○（下稱甲○○）前於伊公司擔任經理兼產品經理之職務，被
上訴人乙○○（下稱乙○○）則擔任產品經理職務，負責網路購
物業務，依序於民國九十四年二月二十五日與同年月十八日離職
（原判決誤為均於同年月二十八日離職）。被上訴人任職伊公司
期間，均曾簽署競業禁止同意書，載明競業禁止約款，離職時復
簽署離職同意書，再度聲明願意遵守系爭競業禁止同意書之相關
約定。詎被上訴人離職後，旋於同年三月一日轉赴亦從事網路購
物相關業務之訴外人興奇科技股份有限公司（下稱興奇公司）任
職，該公司並與訴外人雅虎國際資訊股份有限公司合作經營「YA
HOO 奇摩購物中心」網站，與伊具有業務上之競爭關係，被上訴
人所為業已違反系爭競業禁止約款，依約對伊應負損害賠償責任
等情，爰依契約關係或類推適用公司法第二百零九條第一項、民
法第五百六十三條或民事訴訟法第二百二十二條第二項規定，求
為命甲○○給付新台幣（下同）五百九十六萬三千三百九十五元
；命乙○○給付一百八十五萬九千六百六十八元，並均加計法定
遲延利息之判決。
被上訴人則以：系爭競業禁止約款，業以鉛筆刪除，足見伊並未
同意簽立該約款，縱認兩造間有此項約款存在，因上訴人未證明
其可受保護之正當利益為何，亦違反民法第二百四十七條之一規
定，非合法有效。又伊於上訴人公司擔任經理兼產品經理（甲○
○），或產品經理（乙○○），主要工作內容僅為商品議價、上
線及銷售，負責採購之產品則分別為美容保養品及時尚精品。轉
至興奇公司任職後，係負責低價商品及超商取貨業務（乙○○）
，或管理職務（甲○○），擔任之業務屬行政管理工作，業務範
圍及所接觸之客戶，均與任職上訴人公司不同，並無損害上訴人
之可能，縱有部分客戶透過興奇公司銷售商品，亦屬該客戶擴大
商品銷售管道之作法，並未斷絕對上訴人之供貨，上訴人亦未因
伊之離職而產生供貨商出走情形，尤無損失可言。又縱伊對上訴
人造成損害，上訴人僅得將伊違反競業禁止約款之所得報酬、紅
利等視為其所得而為請求等語，資為抗辯。
原審維持第一審所為上訴人敗訴之判決，駁回其上訴，無非以：
上訴人主張被上訴人原擔任伊公司經理兼產品經理或產品經理之
職務，離職後，旋轉赴興奇公司任職之事實，為被上訴人所不爭
。查系爭競業禁止同意書之原本，其第一條第二款約定雖有鉛筆
刪除之痕跡，但該痕跡極其輕淡，參酌該同意書其他應填寫部分
均使用原子筆，及證人即上訴人人事行政部副總經理王心一之證
詞，暨被上訴人離職時簽立之離職同意書，再次重申遵守系爭競
業禁止同意書之相關約定各情，被上訴人應無刪除此項約款之意
。系爭競業禁止同意書固以預定適用於全體員工之制式而擬定，
然已交由被上訴人詳閱，被上訴人亦曾表示質疑態度，為兩造所
不爭。且系爭競業禁止約款僅約定被上訴人除事先經公司同意外
，自離職之日起一年內，不得為自己或第三人之利益，以自己或
第三人之名義，從事與公司業務相同、類似或有競爭關係之業務
，亦不得受任、受聘或受僱於與公司業務相同、類似或有競爭關
係之事業，其限制尚非過苛，難認有何違反公序良俗或顯失公平
之情形，基於契約自由原則，其約定應屬有效。再者，甲○○原
擔任上訴人公司經理兼產品經理，乙○○則任產品經理，上訴人
經理有三位，產品經理則有一、二十位，職務包含商品議價、上
線及銷售等，為兩造所不爭，此等業務就供貨商與上訴人之關係
言，均為重要業務，須就業務資訊熟悉者始能勝任，其離職自對
上訴人之業務產生有形或無形之影響。又興奇公司與上訴人均為
經營網路購物業務，彼此本有互相競爭關係，縱依被上訴人所稱
，甲○○於興奇公司係任協理，負責業務之行政管理，乙○○負
責低價商品及超商取貨業務，與任職上訴人公司之職務不同，二
家公司之電腦系統亦可能有異，然究不能謂被上訴人於任職上訴
人公司所獲得有關網路購物之經驗及知識，於轉任興奇公司後毫
無所用，上訴人主張被上訴人已違反系爭競業禁止約款之約定，
應可採信。惟依系爭競業禁止約款之內容觀之，上訴人得請求被
上訴人賠償者，並非被上訴人離職所致上訴人之損害與所失利益
，而係被上訴人任職於興奇公司後為競業行為所致上訴人之損害
與所失利益。雖上訴人依媒體報導，謂興奇公司於九十三年間之
營業額僅七點九億元，同年四月起因大量挖角上訴人員工及利用
被上訴人任職上訴人公司時接觸取得之供應商名單及電子商務之
創意，迅速擴大產品線，於二年內成長五倍，九十五年且將挑戰
五十億元之高營業額，可知被上訴人之行為影響上訴人甚鉅等語
，並提出興奇公司之網頁資料為證。然上開證據至多僅能證明興
奇公司營業額之成長情形，並不能證明係因被上訴人之行為所致
，況於被上訴人離職當年，上訴人之業績亦較前一年成長百分之
八十五，難認上訴人受何損害或失何利益。此外，上訴人復不能
提出證據證明其確受有損害或喪失利益，其請求依被上訴人離職
前一年營業額按同業利潤標準計算之利益，或依被上訴人於興奇
公司任職一年間之薪資收入，或由法院酌定其損害額，均無可取
。從而，上訴人本於系爭競業禁止約款，訴請甲○○給付五百九
十六萬三千三百九十五元本息；乙○○給付一百八十五萬九千六
百六十八元本息，均無理由，不應准許等詞，為其判斷之基礎。
惟查第二審為第一審之續審，當事人在第一審所為之訴訟行為，
於第二審亦有效力，民事訴訟法第四百四十八條規定甚明。是以
當事人於第一審請求調查之證據，若第一審法院未加調查，第二
審法院仍應依其聲請詳加查明或敘明不予調查之理由，否則即屬
判決理由不備。又系爭競業禁止約款約定，被上訴人違反該約款
時，應賠償上訴人因此所受損害與所失利益，上訴人請求賠償此
項損害或利益，固應就其受有何損害及失何利益，負舉證責任。
惟此項損害及利益，因涉及被上訴人前後任職事業主之營業成長
情形及營利多寡，尤以本件前後事業主之經營牽涉智慧財產權問
題，本不易舉證。是以上訴人於第一審請求調查被上訴人任職興
奇公司前後，該公司之「供貨商名單」、「銷售之商品數量」及
營業額等資料，以明雙方營業成長情形及營利之多寡，用資證明
上訴人是否因被上訴人違反競業禁止約款而受有損害或喪失利益
。乃第一審未調查上述資料，而原審既認被上訴人有違反系爭競
業禁止約款情形，其於任職上訴人公司所獲得有關網路購物之經
驗及知識，難謂於轉任興奇公司後毫無所用，竟對該資料仍未予
調查，復未敘明不予調查之理由，徒以前揭情詞，遽為上訴人不
利之判決，自不無判決理由不備之違法。上訴論旨，指摘原判決
不當，求予廢棄，非無理由。
據上論結，本件上訴為有理由。依民事訴訟法第四百七十七條第
一項、第四百七十八條第二項，判決如主文。
中　　華　　民　　國　九十六　年　　十　　月　 十八 　日
                      最高法院民事第四庭
                          審判長法官  許　朝　雄
                                法官  陳　淑　敏
                                法官  鄭　玉　山
                                法官  吳　麗　女
                                法官  許　澍　林
      本件正本證明與原本無異
                                      書  記  官
中　　華　　民　　國　九十六　年　　十　　月　二十九　日
                                                Ａ
